臺灣彰化地方法院彰化簡易庭小額民事判決
111年度彰小字第574號
原      告  郭垂章  

法定代理人  黃鶴伶  
            郭政德  
被      告  柯子杰  
上列當事人間損害賠償事件，本院於民國111年9月21日言詞辯論
終結，判決如下：
    主    文
被告應給付原告新臺幣12,377元，及自民國111年8月16日起至清
償日止按週年利率百分之5計算之利息。
原告其餘之訴駁回。
訴訟費用新臺幣1,000元由被告負擔新臺幣395元，餘由原告負擔
。
本判決原告勝訴部分得假執行。
    事實及理由要領
一、被告經合法通知，未於言詞辯論期日到場，核無民事訴訟法
    第386條各款所列情形，爰依原告聲請，由其一造辯論而為
    判決。
二、原告主張：被告於民國110年11月23日21時7分許，駕駛車牌
    號碼0000-00自用小客車，在彰化縣和美鎮南佃里渭南路與
    環河街口左轉時，碰撞原告所有車牌號碼000-0000號普通重
    型機車(下稱系爭機車)，致系爭機車受損，原告依法得向被
    告請求賠償車輛修理費新臺幣(下同)21,330元(其中零件16,
    340元、工資4,990元)，及精神損失10,000元等語。聲明：
    被告應給付原告31,330元，及自起訴狀繕本送達翌日起至清
    償日止，按週年利率百分之5計算之利息。
三、被告未於言詞辯論期日到場，亦未以書狀作何聲明或陳述。
四、得心證之理由：
　㈠原告主張之事實，業據其提出彰化縣警察局道路交通事故初
    步分析研判表、調解不成立證明書、估價單、車損照片等為
    證，並有本院職權函調之彰化縣警察局和美分局111年7月28
    日函文及相關道路交通事故初步分析研判表、現場圖、路交
    通事故調查報告表、調查紀錄表、現場照片、車輛詳細資料
    報表可參（本院卷第105頁至第130頁），而被告經合法通知
    既未到場爭執，亦未提出書狀作何有利於己之答辯以供本院
    審酌，本院依上開調查證據結果，自應認原告之主張為真實
    。是被告就本件事故有過失，致系爭車輛受損，自應負損害
    賠償責任。
　㈡原告各項請求有無理由及以多少為合理，說明如下:
　⒈車輛修理費：按物被毀損時，被害人除得依民法第196條請求
    賠償外，並不排除民法第213條至第215條之適用。依民法第
    196條請求賠償物被毀損所減少之價額，得以修復費用為估
    定之標準，但以必要者為限(例如：修理材料以新品換舊品
    ，應予折舊)。經查，系爭機車為110年7月出廠，因本件車
    禍支出修復必要費用共21,330元(其中零件16,340元、工資4
    ,990元)，有車輛詳細資料報表及估價單可參（本院卷第128
    、141頁）；則系爭機車既非新車，依上開說明，其修復時
    材料更換係以新品替換舊品，計算零件材料之損害賠償數額
    時，應扣除折舊部分始屬合理。是本院參酌行政院所頒固定
    資產耐用年數表及固定資產折舊率之規定，「機械腳踏車」
    之耐用年數為3年，依定率遞減法每年折舊1,000分之536，
    另依營利事業所得稅查核準則第95條第6項規定「固定資產
    提列折舊採用定率遞減法者，以1年為計算單位，其使用期
    間未滿1年者，按實際使用之月數相當於全年之比例計算之
    ，不滿1月者，以1月計」。又行政院所頒「固定資產耐用年
    數表」、「固定資產折舊率表」雖係為課稅之用，但在折舊
    計算，尚非不得引為計算之客觀依據。是據此計算，系爭機
    車更換零件應折舊金額，加計工資4,990元（詳如附表一所
    示），原告得請求機車修復費用共計17,681元，逾此範圍之
    請求，則屬無據。
　⒉精神損失部分：按不法侵害他人之身體、健康、名譽、自由
    、信用、隱私、貞操，或不法侵害其他人格法益而情節重大
    者，被害人雖非財產上之損害，亦得請求賠償相當之金額，
    民法第195條第1項前段規定甚明，依據文義解釋，若非上開
    列舉之權利受損，自不在得以請求精神上損害賠償之範圍。
    本件原告雖主張因本次車禍事故，受有精神損失10,000元，
    然原告發生本件車禍事故，並無明顯外傷，亦未就醫（本院
    卷第147頁陳報狀），故觀之原告所陳，與身體、健康、名
    譽、自由、信用、隱私、貞操受到不法侵害均無涉，依法自
    不在得以請求之列，是原告請求被告賠償精神損失10,000元
    ，依法無據，不應准許。
　㈢按損害之發生或擴大，被害人與有過失者，法院得減輕賠 償
    金額，或免除之，民法第217條第1項訂有明文。本件事 故
    依據彰化縣警察局道路交通事故初步分析研判表（本院卷第
    107頁）之記載，本件事故除被告有未依規定讓車之過失外
    ，原告亦有未注意車前狀況之過失，故本院權衡違規情節及
    過失之輕重等情，認定本件過失比例，應由原告負百分之30
    之過失責任，被告負百分之70之過失責任為合理，是據此計
    算，原告得請求被告給付12,377元（計算式：17,681×70％＝1
    2,377，元以下四捨五入）。
　㈣從而，原告請求被告給付12,377元及自起訴狀繕本送達之翌
    日即111年8月16日起至清償日止，按週年利率百分之5計算
    之利息，為有理由，應予准許，逾此範圍之請求，則無理由
    ，應予駁回。
五、本件原告勝訴部分係就民事訴訟法第436條之8第1項適用小
    額程序所為被告敗訴之判決，依同法第436條之20規定，應
    依職權宣告假執行。
六、訴訟費用負擔之依據：民事訴訟法第79條。依職權確定訴訟
    費用額為1,000元（第一審裁判費），其中395元由被告負擔
    ，餘由原告負擔。
中　　華　　民　　國　　111 　年　　10　　月　　5 　　日
                  彰化簡易庭  法    官  簡鈺昕
以上正本係照原本作成。
如不服本判決，應於判決送達後20日內，以其違背法令為理由（
表明判決所違背之法令及其具體內容，與依訴訟資料可認為判決
有違背法令之具體事實），向本院提出上訴狀，並按應送達於他
造之人數提出繕本或影本，及繳納第二審裁判費。
中　　華　　民　　國　　111 　年　　10　　月　　5 　　日
                              書 記 官  梁高賓
附表一：扣除零件折舊後得請求之機車修復費用（以下均為新臺
        幣）
車號 出廠時間 （註1） 事故日期 車種/耐用年限 已使用時間 NNK-8158號 110年7月15日 110年11月23日 普通重型機車   / 3年 5月 估價單所載零件費用 扣除折舊後之零件費用（A）（註2） 估價單所載工資費用（B） 原告得請求被告給付之金額（A）+（B）  16,340元 12,691元 4,990元 17,681元  
註1：行照未載明出廠日推定為該月15日
註2：折舊計算式詳附表二。
附表二：
折舊時間           金額
第1年折舊值        16,340×0.536×(5/12)=3,649
第1年折舊後價值    16,340-3,649=12,691